【裁判字號】    89,上訴,867
【裁判日期】    890921
【裁判案由】    偽造文書等
【裁判全文】
臺灣高等法院臺南分院刑事判決          八十九年度上訴字第八六七號  Ａ
      上  訴  人
      即  被  告  丙  ○  ○
      選任辯護人  簡  承  佑  律師
右上訴人因偽造文書等案件，不服臺灣雲林地方法院八十九年度訴字第一０一號中華
民國八十九年五月十七日第一審判決（起訴案號：臺灣雲林地方法院檢察署八十八年
度偵字第五五九四號），提起上訴，本院判決如左：
      主      文
原判決撤銷。
丙○○無罪。
      理      由
一、公訴意旨略以：被告丙○○係設於雲林縣土庫鎮○○路九九號之依法應納稅義務
    人國地營造股份有限公司（下稱國地公司）之負責人。被告於擔任國地公司負責
    人期間，與案外人乙○○基於犯意聯絡，明知告訴人丁○○○於民國八十三年間
    ，並未在上開公司工作及支薪，竟為逃漏該公司營利事業所得稅，而於八十四年
    間，申報該公司營利事業所得稅時，虛偽登載告訴人八十三年薪資為新台幣（下
    同）二十萬元於其業務上製作之八十三年度各類所得扣繳暨免扣繳憑單，並基於
    偽造文書之概括犯意，在不詳時間、地點偽造告訴人之印章而蓋於該公司之工資
    表，以詐術向財政部臺灣省中區國稅局雲林縣分局提出申報，使之營業成本增加
    ，營利所得減少，以此方法逃漏營利事業所得稅，致告訴人被多課徵所得稅，足
    以生損害於告訴人及稅捐稽徵機關對於稅捐稽徵之正確性，因認被告涉有刑法第
    二百十六條、第二百十條之行使偽造私文書、刑法第二百十六條、第二百十五條
    之行使業務上登載不實文書及稅捐稽徵法第四十一條詐術逃漏稅捐罪嫌云云。
二、公訴人認上訴人即被告丙○○涉犯右揭罪嫌，無非以右揭事實，業據告訴人丁○○○於偵查中指訴甚詳，並有各類所得扣繳暨免扣繳憑單、財政部臺灣省中區國
    稅局北港稽徵所函覆之自八十三年一月起至同年十二月止，向被告支領工資共二
    十萬元之員工薪資具領清冊、身分證影本、許福來之收據附卷可稽為主要論據。
三、訊據被告對於右揭事實，坦承其係國地公司負責人，惟否認有盜刻告訴人之印章
    ，偽造工資表虛報營業支出，以逃漏稅捐之情事，辯稱：案外人乙○○是工頭，
    其承包虎尾溪堤防工程，依照慣例，都會請工頭叫工人施工，為了管理方便，都
    是一坪多少錢讓工頭管理，這些工人都是有空閒才來做，當然是領公司報臨時工
    的錢，案外人乙○○又沒有公司行號，無從拿到單據，案外人乙○○是負責請工
    人，發放工人工錢而已，其他材料均由國地公司負責，工錢有時一個月，有時半
    個月領一次，依照實做面積計算，告訴人確實有到工地做工，也都是親自來領錢
    ，案外人乙○○是先跟公司會計領錢，再交給工人，其不認識告訴人，告訴人之
    工資清冊是案外人乙○○拿給渠，如何發放其不清楚等語。
四、經查，告訴人於偵查中指稱：「（你告丙○○何事？）告他偽造文書，我沒有去
    他那裡工作，也沒有領他薪水，他虛報我去領他薪水。」「（妳有無替乙○○工
    作？）有的，做沒有幾天。」「（做幾天，在何處做？）在什麼溪做堤防，八十
    三年做了半個月。」「（妳有無交印章給乙○○？）有。」「（妳何時交印章給
    乙○○？）日期忘了，約是五年前，我是領工資時交給他的，約是年中，我沒有
    拿身分證給他。」「（妳向他領多少錢，在何處交印章給他？）在他家交印章給
    他，領完錢印章就拿回來，一天工資一千三百元，我做了半個月。」等語；於原
    審審理時指稱：「（是否認識被告？）不認識。」「（妳受僱於被告？）受僱於
    乙○○，我陸陸續續去做，做多久忘記了，是我先生去領錢的，乙○○僱我日資
    約一千二、三百元左右，：：：乙○○有開公司否我不知道，它可能是向大組承
    包下來做的。」等語；於本院審理時指稱：「（你有沒有被丙○○僱用擔任土木
    工作？）沒有，我是給乙○○僱用的。」「（你有沒有在丙○○的國地營造股份
    有限公司任職和支領薪水？）我是給乙○○工作的，薪水是和乙○○領的。」「
    （印章有沒有交給什麼人？）沒有。」「（你有沒有將印章交給乙○○？）沒有
    ，只有領薪水才拿給他蓋的。」「（你的印章交給乙○○是不是蓋完就還給你？
    ）對。」「（你有沒有看到乙○○蓋？）有。」「（他蓋在那裡？）我不認識字
    ，不知道他蓋在那裡。」「（八十三年度員工薪資具領清冊從一月到八月共八萬
    元及一月到十二月共十二萬元的印章是不是你蓋的？（提示））我領一次錢，是
    乙○○蓋的，其他是我丈夫許福來（已）去領的。」「（印章是不是你的？）
    是。」「（你丈夫去領你的薪水時，印章有沒有馬上帶回來？）有。」等語。告
    訴人於偵查中及原審審理時雖指稱：其作一天工資一千三百元，只做半個月，然
    於本院審理時卻指稱：八十三年度員工薪資具領清冊（見偵查卷第九、十頁）從
    一月到八月共八萬元及一月到十二月共十二萬元所蓋之印章是其所有，其領一次
    錢，是案外人乙○○所蓋的，其他是其夫許福來去領的，足見告訴人八十三年度
    確有向案外人乙○○領二十萬元，其印章其及其夫領完錢即帶回家。又據案外人
    乙○○於偵查中證稱：「（八十三年你在何處工作？）在虎尾溪工作，我拿丙○○之工作來做，我有僱用丁○○○。」「（你說僱用丁○○○做何事？）做虎尾
    溪堤防。」「（八十三年為何整年都報丁○○○之所得（提示））那是我報的。
    」「（印章何來？）她拿來給我蓋的。」「（丁○○○何時交印章給你）我忘了
    ，四、五年前，是她先生拿來的，拿到我家給我，印章、身分證都是丁○○○的
    先生提供。」「（向你領多少？）已五年多了，我忘了。」「（金額是否二十萬
    元？）是的。」「（工資表是你提供給丙○○？）是的」「（你的工人丙○○知
    否？）他不知道，因他都沒有去，所以不知道。」等語；於原審審理時證稱：「
    （何職？）製造海岸混凝土及海岸堆石頭等土木工作。」「（本身有申請土木工
    程登記？）以前沒有，現有申請，名稱為西江工業社，由我和弟弟合夥的，是經
    營土木工作，是替丙○○工作之後才申請的，申請前即自己在作了。」「（是否
    有承包丙○○的工程？）有的，我是轉包二手的，我承包他的工程是按平方公尺
    計算，工人是由我自己僱用的，：：：。」「（丁○○○你認識否？）認識，她
    在替我工作。」「（既然替你工作，何以在丙○○之國地公司報稅？）我去向丙○○拿錢回來發工錢，丁○○○向我領工錢，蓋完章後我才交給丙○○，我約半
    個月向丙○○請領一次。」「（跟國地工司轉包工作是否承包？）是承包的性質
    ，盈虧由我自己負責，工人是我僱用的，我按進度向國地請款回來發給工人。」
    等語；於本院審理時證稱：「（你有沒有替丙○○經營的國地營造股份限公司工
    作？）有。」「（你替他做什麼工作？）堤防坡面混凝土工程。」「（你是向該
    公司承包的還是他請你去做的？）我叫工人去做的。」「（你不是承包坡面混凝
    土工程？）我叫工人做的。」「（你是不是工頭？）對。」「（工人薪水是由誰
    負責發放的？）薪水是我發放的，我去老闆那裡拿的。」「（領錢時丁○○○印
    章是誰蓋的？）她去領錢，我蓋章的。」「（八十三年度員工薪資具領清冊從一
    月到八月共八萬元及一月到十二月共十二萬元的印章是不是你蓋的？（提示））
    我蓋的。」「（誰拿印章給你蓋的？）第一期是我蓋的，其他是吳彩修的先生許
    福來蓋的。」「（丁○○○是替你工作還是替國地營造股份有限公司工作？）他
    替我做的。」「（有沒有替國地營造股份有限公司工作？）他替我做，我替國地
    營造股份有限公司做工作。」「（你有沒有將丁○○○的印章交給丙○○？）沒
    有。」「（有沒有土木承包工業執照？）沒有。」「（你有沒有在開土木承包業
    ？）我以我弟弟甲○○名義在做。」「（堤防坡面混凝土工程向國地營造股份有
    限公司承包多少錢？）大約一百多萬，我忘了。」「（這工程的原料及機器是不
    是都由你負責？）沒有，我只叫工人去做工作。」「（工程做完以後，是不是一
    次向國地公司領一百多萬？）對。」「（八十三年度你有沒有在開土木承包業？
    ）沒有，什麼時候申請的我忘了。」「（你給工人的薪水是不是由國地公司領來
    給他們的？）我去拿來發放工錢的。」「（這些薪水是不是包含在一百多萬裡面
    ？）對。每個月做到那，就領到那裡。」等語，可見案外人乙○○雖向國地公司
    承包虎尾溪堤防坡面混凝土工程，但其只負責僱用工人去做，向國地公司領錢來
    發給工人，並不負責該工程的原料及機器，似與承攬有別，據證人甲○○於本院
    審理時結證稱：其受案外人乙○○僱用從事該堤防坡面混凝土工作，有看到告訴
    人也去做等語。告訴人確有向案外人乙○○領工錢二十萬元，已如前述，而案外
    人乙○○因自己未開設公司行號，案外人乙○○向國地領工錢時無法以公司行號
    名義開立單據向國地公司領取工錢，而以工人之員工薪資具領清冊（即薪資表）
    向該公司會計具領工錢，此有前開告訴人之八十三年度員工薪資具領清冊影本二
    份附於偵查卷可參，而據被告於本院審理時供稱：「（工資清冊右方「錦農」二
    個字是誰寫的？（提示））這是會計註明的，因為當時我有很多工地在做，會計
    為了分辨這是那個工地拿進來的工資表。」等語，益證案外人乙○○係以工人之
    員工薪資具領清冊（即薪資表）向國地公司會計具領工錢。綜上所述，案外人乙○○僱用告訴人，告訴人確有在該案外人向被告之國地公司承包之虎尾溪堤防坡
    面混凝土工程工作，並由案外人乙○○持告訴人前開領取二十萬元之八十三年度
    員工薪資具領清冊，向被告之國地公司領取該款項，且並未提供告訴人之印章給
    被告，則被告之國地公司依據告訴人八十三年度領取薪資二十萬元，製作其之八
    十三年度各類所得扣繳暨免扣繳憑單，向財政部臺灣省中區國稅局雲林縣分局提
    出申報該公司之營利事業所得稅，難認被告有觸犯刑法第二百十六條、第二百十
    條行使偽造私文書、刑法第二百十六條、第二百十五條行使業務上登載不實文書
    及稅捐稽徵法第四十一條詐術逃漏稅捐之罪，被告之辯解，尚非無可採。此外，
    亦查無其他積極證據足資證明被有前揭犯行。原審未予詳查，遽予論罪科刑，尚
    有未洽，被告上訴否認虛報營業支出，偽造文書逃漏營利事業所得稅，為有理由
    ，應由本院將原判決予以撤銷改判，以不能證明被告犯罪，為被告無罪判決之諭
    知。
據上論結，應依刑事訴訟法第三百六十九條第一項前段、第三百六十四條、第三百零
一條第一項，判決如主文。
本案經檢察官李傳來到庭執行職務。
中    華    民    國      八十九      年      九      月      二十一    日
                                  臺灣高等法院臺南分院刑事第二庭
                                      審判長法官  游    明    仁
                                            法官  林    永    茂
                                            法官  陳    清    溪
右正本證明與原本無異。
如不服本判決，應於判決送達後十日內向本院提出上訴狀，其未敘述理由者並應於提
出上訴狀後十日內向本院補提理由書（應附繕本)。
                                      法院書記官  嚴巧    花
中    華    民    國      八十九      年      九      月      二十五    日


司法院資訊處製作；財團法人民間司法改革基金會備份。
